【裁判字號】    98,台上,3964
【裁判日期】    980709
【裁判案由】    違反毒品危害防制條例
【裁判全文】
最高法院刑事判決            九十八年度台上字第三九六四號
上  訴  人  甲○○
                    巷1號
選任辯護人  施一帆律師
上列上訴人因違反毒品危害防制條例案件，不服台灣高等法院高
雄分院中華民國九十八年五月十五日第二審更審判決（九十八年
度上更(一)字第四一號，起訴案號：台灣高雄地方法院檢察署九十
六年度偵字第二六一０五號），提起上訴，本院判決如下：
    主  文
原判決撤銷，發回台灣高等法院高雄分院。
    理  由
本件原判決撤銷第一審之科刑判決，改判論處上訴人甲○○販賣
第一級毒品（累犯）罪刑，固非無見。
惟查：(一)判決不載理由者當然為違背法令，所謂判決不載理由，
係指依法應記載於判決理由內之事項不予記載，或記載不完備者
而言，此為刑事訴訟法第三百七十九條第十四款上段之當然解釋
，而有罪之判決書，對於被告有利之證據不採納者，應說明其理
由，復為刑事訴訟法第三百十條第二款所明定，故有罪判決書對
於被告有利之證據，如不加以採納，必須說明其不予採納之理由
，否則即難謂非判決不備理由之違法。查上訴人一再辯稱扣案之
第一級毒品海洛因（淨重六四‧九五公克、純度四一‧三四％、
驗後純質淨重二六‧八五公克）係其買來要和女友洪慧敏一起施
用，不是要販賣，每日施用量一錢多，約四、五公克等語（見偵
(二)卷第一０頁、原審卷第三九頁）。而依卷附行政院衛生署管制
藥品管理局民國九十七年九月五日管檢字第０九七０００八八四
九號函所載：關於致死劑量有無倍數上限，經查詢相關文獻資料
，無相關案例可供參考，有關所提案例是否達最高致死劑量，因
具有個案差異情況，建請詢問臨床專業醫師釋疑；依「ＴＨＥ
ＶＡＵＬＴＳ  ＯＦ  ＥＲＯＷＩＤ」網站資料所記載，海洛因
施用劑量，一般菸吸施用者劑量為一五至二五毫克，作用期可維
持三至五個小時，重度菸吸施用者劑量為二０至三０毫克，作用
期可維持三至五個小時等語（見上訴卷第六三頁）。原審前審向
行政院國軍退除役官兵輔導委員會台北榮民總醫院函詢海洛因成
癮之相關問題，經該院以九十七年十月二十日北總內字第０九七
００二一一五五號函復：施用海洛因之成癮者，會對海洛因產生
耐受性，其因施用海洛因致死的劑量應較一般人為高，然而，目
前並無醫學文獻佐證施用海洛因致死有劑量之上限或劑量倍數之
上限。施用海洛因毒品長達十六年之人，其對海洛因之耐受性應
較一般人為高。若每日施用約四至五克之海洛因，對一般人而言
，可能產生嚴重的毒性，甚至導致死亡，但對成癮者，其毒性症
狀則存有個別差異，無法判定其劑量是否已達最高致死劑量。以
吸菸方式施用海洛因，有可能因施用者之成癮情況及耐受性之差
異，而縮短每次使用的時間間隔，時間間隔縮短為一小時，不無
可能。每次之海洛因使用量宜以調查事實認定等語（見上訴卷第
九十六頁）。另依原審卷附之高雄醫學大學附設醫院九十八年四
月二十七日高醫附科字第０九八０００一三七一號函所檢附該院
檢驗醫學部毒物室主任陳百薰教授之說明：成人一次注射六０ｍ
ｇ嗎啡可引起急性中毒症狀，一００ｍｇ嗎啡引起嚴重中毒，嗎
啡致死量為二００至五００ｍｇ（０‧二至０‧五公克）。但嗎
啡成癮者對嗎啡有極強耐受性，可耐受正常量的三五至四０倍，
而不致發生中毒。因此本案施用海洛因十六年之人每日施用四至
五公克很可能不會導致死亡等語（見原審卷第六五、六六頁）。
上開函文，何以不足為上訴人前述辯解可採之有利證據，原判決
均未置一詞，難謂無判決不備理由之違法。(二)原判決事實欄記載
上訴人意圖營利，基於販賣第一級毒品海洛因之犯意，向綽號「
吉仔」之成年男子販入前述海洛因，除供自己及女友洪慧敏施用
外，其餘則伺機出售牟利等語。理由欄則說明：「本件就卷證資
料，因無法證明被告已有賣出上開毒品之行為，而無賣出價格之
相關資料，但有如上述，被告既係為出賣而販入上開毒品，被告
倘無營利之意圖，不可能甘冒重罪而販入上開毒品，是其有營利
之意圖甚明」云云（見原判決第五頁第八至第十一行），但對於
如何認定上訴人係為出賣而販入上開毒品，並未說明其憑以認定
之證據，理由尚屬欠備；且既認定上訴人販入海洛因係供自己及
女友施用，其餘始伺機出售牟利，但理由內則說明上訴人係為賣
出而販入，亦屬理由矛盾。上訴意旨執以指摘原判決不當，為有
理由，應認仍有撤銷發回更審之原因。
據上論結，應依刑事訴訟法第三百九十七條、第四百零一條，判
決如主文。
中    華    民    國  九十八  年    七    月    九    日
                      最高法院刑事第十一庭
                          審判長法官  石  木  欽
                                法官  洪  佳  濱
                                法官  韓  金  秀
                                法官  呂  丹  玉
                                法官  段  景  榕
      本件正本證明與原本無異
                                      書  記  官
中    華    民    國  九十八  年    七    月   十三   日
                                                      Ｑ


司法院資訊處製作；財團法人民間司法改革基金會備份。
